【裁判字號】    97,訴,91
【裁判日期】    970129
【裁判案由】    毒品危害防制條例
【裁判全文】
臺灣基隆地方法院刑事判決                97年度訴字第91號
公  訴  人  臺灣基隆地方法院檢察署檢察官
被      告  甲○○
                    （現另案於臺灣基隆監獄執行中）
上列被告因違反毒品危害防制條例案件，經檢察官提起公訴（96
年度毒偵字第2944號），被告就被訴事實為有罪之陳述，本院合
議庭裁定由受命法官獨任進行審判，經改依簡式審判程序審理後
判決如下：
    主  文
甲○○施用第一級毒品，累犯，處有期徒刑拾月。扣案之注射針
筒壹支，沒收之。
    事  實
一、甲○○前因施用毒品案件，先後2 次經本院裁定送觀察、勒
    戒後，均認無繼續施用毒品之傾向，分別於民國88年11月24
    日及90年10月19日執行完畢釋放出所，並由臺灣基隆地方法
    院檢察署檢察官各於88年11月26日及90年10月17日，以88年
    度毒偵字第869 號及90年度毒偵字第1315號為不起訴處分確
    定。又因妨害兵役條例案件，經本院於92年1 月22日以92年
    度基簡字第91號判決，判處有期徒刑3 月確定。復因施用第
    一、二級毒品案件，經本院裁定送強制戒治（93年1 月9日
    因毒品危害防制條例修正而免除戒治釋放出所），並於92年
    8 月29日以92年度訴字第246 號判決，分別判處有期徒刑7
    月、5 月，應執行有期徒刑10月確定。又因傷害案件，經本
    院於93年5 月26日以93年度基簡字第401 號判決，判處有期
    徒刑3 月確定。其所犯上開施用第一級、第二級毒品罪及傷
    害罪所處之刑，嗣經本院於93年11月11日以93年度聲字第64
    3 號裁定，合併定應執行有期徒刑1 年確定。再因施用第一
    、二級毒品案件，由本院於93年12月17日以93年度訴字第52
    2 號判決，判處有期徒刑1 年確定。其於93年11月18日入監
    接續執行上開有期徒刑3 月、1 年、1 年後，於95年8 月14
    日假釋出監，嗣其假釋經撤銷，應執行殘刑3 月18日，其乃
    於96年1 月22日再度入監執行，並於96年5 月9 日執行完畢
    。復因施用第一級毒品案件（施用毒品時間為96年1 月22日
    ），由本院於96年5 月31日以96年度訴字第278 號判決，判
    處有期徒刑7 月，嗣再經本院於96年8 月2 日以96年度聲減
    字第795 號裁定，減刑為有期徒刑3 月15日確定（現執行中
    ）。
二、詎甲○○猶未戒斷毒癮，復基於施用第一級、第二級毒品之
    犯意，於96年11月13日下午2 時許，在基隆市○○○路208
    巷174 弄4 號3 樓住處，以將第一級毒品海洛因及第二級毒
    品安非他命摻水混合後注入注射針筒，再施打血管之方式，
    同時施用第一級毒品海洛因及第二級毒品安非他命1 次。嗣
    於同日晚間8 時許，因另案遭通緝，為警在基隆市○○街54
    巷10號前查獲，並扣得其所有供施用第一級毒品海洛因用之
    注射針筒1 支，因而查悉上情。
三、案經基隆市警察局第一分局報告臺灣基隆地方法院檢察署檢
    察官偵查後起訴。
    理  由
壹、程序事項：
    本件被告甲○○所犯者非為死刑、無期徒刑、最輕本刑為3
    年以上有期徒刑之罪或高等法院管轄第一審案件，其於準備
    程序進行中，先就被訴事實為有罪之陳述，經告知其簡式審
    判程序之旨，並聽取公訴人、被告之意見後，本院業已依刑
    事訴訟法第273 條之1 第1 項之規定，裁定由受命法官獨任
    以簡式審判程序進行本案之審理。
貳、實體事項：
一、上開事實，業據被告於檢察官偵訊及本院審理時坦承在卷，
    且其為警查獲時所採集之尿液送驗結果，呈安非他命、甲基
    安非他命、嗎啡、可待因之陽性反應，有台灣尖端先進生技
    醫藥股份有限公司濫用藥物檢驗報告1 紙附卷可稽，足徵被
    告之自白與事實相符，可以採信。本案事證明確，被告施用
    第一級、第二級毒品之犯行洵堪認定，應依法論科。
二、論罪科刑：
  (一)按毒品危害防制條例係於92年7 月9 日修正公布，自93年1
    月9 日起施行，其中第20條、第23條將施用毒品之刑事處遇
    程序，區分為「初犯」、「五年內再犯」、「五年後再犯」
    。依其立法理由之說明：「初犯」，經觀察、勒戒或強制戒
    治後，應為不起訴處分或不付審理之裁定；經觀察、勒戒或
    強制戒治執行完畢釋放後，「五年內再犯者」，因其再犯率
    甚高，原實施之觀察、勒戒及強制戒治既已無法收其實效，
    爰依法追訴或裁定交付審理。至於經觀察、勒戒或強制戒治
    執行完畢釋放後，「五年後再犯者」，前所實施之觀察、勒
    戒或強制戒治已足以遮斷其施用毒品之毒癮，為其自新及協
    助其斷除毒癮，仍適用「初犯」規定，先經觀察、勒戒或強
    制戒治之程序。從而依修正後之規定，僅限於「初犯」及「
    五年後再犯」二種情形，始應先經觀察、勒戒或強制戒治程
    序。倘被告於5 年內已再犯，經依法追訴處罰，縱其第三次
    （或第三次以上）再度施用毒品之時間，在初犯經觀察、勒
    戒或強制戒治執行完畢釋放五年以後，已不合於「五年後再
    犯」之規定，且因已於「五年內再犯」，顯見其再犯率甚高
    ，原實施觀察、勒戒或強制戒治，已無法收其實效，即應依
    該條例第10條處罰（最高法院95年度台非字第59號、第65號
    判決意旨及最高法院95年第7 次刑事庭會議決議意旨參照）
    。被告有如事實欄所載，最後一次於90年10月19日觀察勒戒
    執行完畢，又因施用第一、二級毒品案件（施用時間為自93
    年6 、7 月間起至同年11月18日止），由本院於93年12月17
    日以93年度訴字第522 號判決，判處有期徒刑1 年確定，再
    因施用第一級毒品案件（施用毒品時間為96年1 月22日），
    由本院於96年5 月31日以96年度訴字第278 號判決，判處有
    期徒刑7 月，嗣再經本院於96年8 月2 日以96年度聲減字第
    795 號裁定，減刑為有期徒刑3 月15日確定等情，有臺灣高
    等法院被告前案紀錄表在卷可稽。被告既曾於「五年內再犯
    」，且經法院判處罪刑確定，竟又於96年11月13日，再次施
    用第一級毒品海洛因及第二級毒品安非他命，揆諸前揭說明
    ，即非屬毒品危害防制條例第20條第3 項所定「五年後再犯
    」之情形，故檢察官依法逕行起訴本案，於法要無不合，合
    先敘明。
  (二)查海洛因、安非他命分係毒品危害防制條例第2 條第2 項第
    1 款、第2 款所定之第一級、第二級毒品，被告施用第一級
    毒品海洛因、第二級毒品安非他命之行為，係犯毒品危害防
    制條例第10條第1 項、第2 項之施用第一級、第二級毒品罪
    。被告因施用而持有第一級毒品海洛因及第二級毒品安非他
    命之低度行為，應為施用第一級、第二級毒品之高度行為所
    吸收，不另論罪。
  (三)被告以一次施用行為，同時施用第一級毒品海洛因及第二級
    毒品安非他命，因而觸犯毒品危害防制條例第10條第1 項、
    第2 項之施用第一級、第二級毒品罪，為想像競合犯，應依
    刑法第55條規定，從一重之施用第一級毒品罪處斷。
  (四)又被告前曾受如事實欄所示之有期徒刑執行完畢，有臺灣高
    等法院被告前案紀錄表在卷可按，其於有期徒刑執行完畢後
    之5 年內，故意再犯本件有期徒刑以上之罪，為累犯，應依
    法加重其刑。
  (五)爰審酌被告犯罪之動機、曾有施用毒品之前科仍不知戒除，
    惟犯罪後坦承犯行，且所犯之施用毒品犯行乃戕害自己身心
    健康，並未危及他人等一切情狀，量處如主文所示之刑。
  (六)被告供稱扣案之注射針筒1 支係其所有，供施用第一級毒品
    海洛因之用，爰依刑法第38條第1項第2款宣告沒收之。
據上論斷，應依刑事訴訟法第273條之1第1項、第299條第1 項前
段，毒品危害防制條例第10條第1 項、第2 項、第23條第2 項，
刑法第11條前段、第55條、第47條第1 項、第38條第1 項第2 款
，判決如主文。
本案經檢察官乙○○到庭執行職務。
中    華    民    國    97    年    1    月    29    日
                  刑事第一庭法  官   劉桂金
以上正本證明與原本無異。
如不服本判決應於收受本判決後10日內向本院提出上訴書狀，其
未敘述上訴理由者，並得於提起上訴後10日內向本院補提理由書
狀（均須按他造當事人之人數附繕本）「切勿逕送上級法院」。
中    華    民    國    97    年    1    月    29    日
                            書記官   鄧順生
附錄論罪法條：
毒品危害防制條例第10條
施用第一級毒品者，處 6 月以上 5 年以下有期徒刑。
施用第二級毒品者，處 3 年以下有期徒刑。


司法院資訊處製作；財團法人民間司法改革基金會備份。
